【裁判字號】    96,重國,2
【裁判日期】    970219
【裁判案由】    損害賠償
【裁判全文】
福建金門地方法院民事判決               96年度重國字第2號
原      告  乙○○
訴訟代理人  林崑城律師
            陳殷朔律師
            莊乾城律師
被      告  金門縣政府
法定代理人  甲○○
訴訟代理人  李志澄律師
上列當事人間損害賠償事件，本院於中華民國97年2月12日言詞
辯論終結，判決如下：
    主  文
原告之訴駁回。
訴訟費用新臺幣參拾萬貳仟肆佰元由原告負擔。
    事實及理由
壹、程序方面：
    原告起訴稱：伊向被告承租金門縣金沙鎮○○○○段336、
    662、823地號（下稱336、662、823地號）共3筆土地，於其
    上興建「太武渡假村」，因被告怠於核發關於「太武渡假村
    」之建築執照（下稱建照），及就「太武渡假村」坐落基地
    ，其中823地號土地，由他人時效取得所有權，致原告取得
    建照無望，造成原告所有之「太武渡假村」，如資產負債表
    （本院一卷第129頁）總資產新臺幣（下同）73,889,830元
    ，化為烏有，受有損害，就該總資產其中33,000,000元，分
    別依國家賠償法第2條第2項後段、前段，求為賠償同一損害
    並加計法定利息。嗣以民事追加起訴狀（同卷第242頁），
    主張：被告明知前開3筆土地，係民國81年11月5日內政部台
    （81）內營字第8188866號函令發布之「金門馬祖建築法適
    用地區外建築物管理辦法」（下稱81年內政部函）禁止興建
    渡假村之範圍，兩造間81年12月23日成立之土地租賃契約目
    的既係原告承租土地興建渡假村，原告因此已投注資金興建
    「太武渡假村」，故該租賃契約無效，因此追加民法第113
    條為請求權基礎，求為賠償同一損害。按訴狀送達後，原告
    不得將原訴變更或追加他訴，但請求之基礎事實同一者，不
    在此限，民事訴訟法第255條第1項第2款定有明文，查原告
    前開追加，所請求之基礎事實與起訴事實相同，均係主張被
    告造成伊未能取得「太武渡假村」之建照，使「太武渡假村
    」之資產受有損害，雖被告不同意其追加，然此項追加合於
    民事訴訟法第255條第1項第2款之規定，應予准許，合先說
    明。
貳、實體方面：
一、原告主張：（一）、伊於81年10月28日，借用訴外人安欣育
    樂有限公司、金門縣籍人士陳國堯名義，檢附申請書、建築
    法規定圖說、完整施工藍圖、結構計算書、消防設備、施工
    說明圖及規劃報告書等資料，向被告承租336、662、823地
    號3筆土地供作開發休閒渡假村，經被告同意出租並限期6月
    內開發完成，伊依約開發完成「太武渡假村」建物，被告卻
    遲不核發建照，甚至認該渡假村係違章建築要求拆除、禁止
    營運，致伊受有「太武渡假村」，如資產負債表（本院一卷
    第129頁）總資產新臺幣73,889,830元，化為烏有之損害，
    被告怠於核發建照，有國家賠償法第2條第2項後段所定：公
    務員怠於執行職務，致人民權利遭受損害之事實。又原告有
    一直向被告申請建照，被告一直怠於核發，原告並未罹於時
    效或逾除斥期間。（二）、被告就823地號土地，由他人以
    時效取得，將所有權移轉予他人，原告在94年6月17日申請
    土地登記謄本才知道，至此原告所有之「太武渡假村」建物
    ，取得建照無望，被告由他人時效取得「太武渡假村」建物
    所在基地所有權，未提出異議，係公務員於執行職務行使公
    權力時，因故意或過失不法侵害人民權利，依同法同條項前
    段之規定，被告亦應負損害賠償責任。（三）、按民法第11
    3條規定，無效法律行為之當事人，於行為當時知其無效，
    或可得而知者，應負回復原狀或損害賠償之責任，被告明知
    336、662、823地號3筆土地，係81年內政部函禁止興建旅館
    之範圍，嗣竟於81年12月23日將土地出租原告以興建渡假村
    ，原告信賴而投注資金興建「太武渡假村」完成，茲因該租
    賃契約無效，依前開民法規定，被告亦應賠償原告同一損害
    等語，爰依國家賠償法第2條第2項後段、前段，民法第113
    條規定，聲明求為：被告應給付原告33,000,000元及自起訴
    狀繕本送達之翌日起至清償日止按年息百分之5計算之利息
    。
二、被告則以：（一）、被告並未受理原告所稱之81年10月28日
    建照申請案，否認有怠於核發建照之事實，縱令被告有國家
    賠償法第2條第2項後段情事，原告在85年間即向總統府等陳
    情，依國家賠償法第8條第1項：賠償請求權，自請求權人知
    有損害時起，因2年間不行使而消滅；自損害發生時起，逾5
    年者亦同，顯見原告罹於上開國家賠償法所定時效及除斥期
    間。（二）、823地號經訴外人以時效取得所有權，並非被
    告執行職務行使公權力之結果，且基於買賣不破租賃原則，
    縱使823地號土地所有權自被告變動為他人所有，亦不影響
    兩造間之租賃關係，故被告亦無國家賠償法第2條第2項前段
    之賠償責任。（三）、被告不同意原告追加民法第113條之
    請求，且原告所謂之損失既無證明，縱令本件原告未取得「
    太武渡假村」之建照，原告係自願經營，若有損失，與是否
    核發建照無因果關係等語，資為抗辯。答辯聲明：如主文，
    併陳明若受不利判決，願供擔保請准宣告免予假執行。
三、本院判斷如下：
（一）、被告無國家賠償法第2條第2項後段之賠償責任：
     1、原告主張伊有在81年10月28日檢附文件，申請建照（下
        稱第1件建照申請案），請求被告准原告在336、662、
        823地號上興建休閒渡假村，被告則否認原告有向被告
        提出建照申請案。參酌原告起訴稱：伊在該日已向被告
        總收文掛號，程序已備，被告不應區分稱，原告僅係單
        純申請承租土地、未到建設局掛號，民眾申請掛號至何
        局處皆由總收文自行派發，如有錯誤，公務員應就職務
        權責辦理，不應將責任課於人民（同卷第2頁原告訴狀
        ）、我的建築令號碼是第16048號（見同卷第36頁筆錄
        原告陳述），及原告提出81年10月28日金門縣政府總收
        文第16048號申請書，該16048號申請書申請人為訴外人
        安欣育樂事業有限公司、承租人為陳國堯，主旨為承租
        336、662、823地號土地開發休閒渡假村，說明並附有
        規劃圖等語（同卷第194頁），被告對該第16048號申請
        書之真正並不爭執，則該次申請應為實在。
     2、然縱令前開申請，業經提出屬實，不論申請人是否為原
        告所稱係伊借名之人，亦不論該次申請檢附之規劃圖是
        否即為建築藍圖，經查：被告並無同意該件申請人關於
        承租土地之申請，此有原告提出之金門縣政府財糧科81
        年10月30日簽呈，載：安欣育樂公司申請承租斗門古樹
        區列斗門劃字第326、662、823號等三筆縣有地開發乙
        案，簽請核示。（土地部分）予以公開標租以維公平及
        避免圖利他人之嫌、（建築部分）該址能否建築及開發
        各項設施，因建設部門迴避提出確切意見，能否開發，
        非本科之權責。擬辦：奉核可後，擇期辦理公開標租，
        屆時通知申請人參加等語（同卷第200、201頁），足見
        前開收文第16048號申請案，被告本於公開標租公平原
        則，並未與任何特定之人包括原告或原告所稱借名之人
        達成租賃土地之合意，自無從進以受理所謂在租賃標的
        土地為建築之建照申請案。從而，原告稱伊在81年10月
        28 日已完成掛號申請建照，及被告應由總收文派發權
        責科室，與事實不合。
     3、原告於辯論期日稱：係被告要將336、662、823號土地
        出租於原告，開發休閒渡假村，原告本來不是要承租該
        3筆土地，是當時金門縣縣長陳水在，在臺北的餐廳招
        商，請當時設籍在臺灣之原告，回來開發金門，原告是
        響應建設地方的政策，連承租土地借用之金門籍人頭陳
        國堯，還是陳水在介紹的，原告所提出之申請書也是被
        告指導原告寫的（本院卷第300頁筆錄，原告陳述）。
        然查：被告係公務機關，就縣府公有之土地如何收益，
        非縣長1人可隨性而為，當須符合法令且不得圖利特定
        人士，此即前開金門縣政府財糧科81年10月30日簽呈，
        簽擬：公開標租、通知申請人參加等語之由來。嗣81年
        12月18日陳國堯覓訴外人蔡振銘為連帶保證人，與被告
        就336、662、823地號土地成立租賃契約（下稱第1份租
        約），並經本院公證處以公證，有原告提出之公證書1
        份在卷（同卷第69至73頁），租約中第2、3條已約明：
        租賃期間為82年6月23日起至85年6月22日止共3年，承
        租人應親自管理經營，「如需建築房舍，應依規定申請
        建照，於合約生效日起6個月如乙方仍未規劃使用，甲
        方得終止合約等語」（見同卷第71頁約款）。其中已明
        白約定：如需建築應依規定申請等語如上，且出租人亦
        未要求土地承租人在未取得建照之情形下，仍需於6個
        月內建築建物，才符合「完成規劃使用」之目的。故原
        告或伊所稱借名之人，於未取得建照之情形下，即動工
        興建「太武渡假村」，即為違章建築，該違章建築物所
        坐落之基地，自不因有第1份租約存在，即可就地合法
        化。
     4、再佐以原告追加如後述之民法第113條請求權基礎，狀
        稱：依81年內政部函，336、662、823地號土地在禁止
        興建旅館之範圍（同卷第252頁，原告準備書二狀），
        則第1份租約既係成立在81年內政部函令之後，若原告
        狀稱禁建乙事屬實，則被告縱使受理有原告或陳國堯之
        建照申請案，亦無從漠視81年內政部函，違法准許之；
        反之，倘原告狀稱因81年內政部函禁建乙事非真正，或
        原告於辯論期日稱：被告應免適用81年內政部函、核發
        建照為可採，然則第1份租約期間至85年6月22日屆滿，
        原告或伊所稱借名之人在85年6月22日土地租約屆滿之
        翌日起即屬無權占有336、662、823土地，自無從基於
        土地有權占有人之地位，向被告申請在土地上建築建物
        ，被告即無所謂可核發建照卻怠於核發之情事。申言之
        ，本件原告主張被告怠於核發建照、「太武渡假村」取
        得建照無望，致原告受有損害，退萬步言，假設可採，
        則原告時效起算日至遲亦應自85年6月22日租約屆滿日
        起算，此由原告提出之訴外人陳國堯90年10月4日出具
        之委任及切結書，載：本人承租336、662、823地號土
        地及在土地上興建地上建物，嗣「租約期滿未再續約」
        ，致衍生訴訟等一切事宜及後續處理程序，同意全權交
        由負責實際經營之乙○○辦理（同卷第89頁）。足證原
        告明知第1份租約在85年6月22日屆滿並未續租，自租約
        屆滿之翌日起，承租人即喪失該等土地之占有權，無從
        提出土地使用權同意書以辦理申請取得建照，亦即設若
        原告於第1份租約租賃關係存續期間，提出建照申請，
        因被告怠於核發建照而受有損害，原告基此向被告依國
        家賠償法之規定為請求，於租約屆滿前時效即已開始進
        行。本件被告既以時效抗辯如前，查原告在96年間向被
        告提出賠償請求，經被告在96年7月1日以96年度賠議字
        第1號拒絕賠償（同卷第5頁）後，向本院起訴，顯已罹
        於時效，從而，被告依國家賠償法第8條第1項之規定，
        主張時效抗辯，為有理由。
     5、至於原告以96年10月16日民事調查證據聲請狀，主張：
        原告在82年1月19日委託郭俊聲建築師設計藍圖並向被
        告提出「太武渡假村」建築執照申請案（下稱第2件建
        照申請案），可視為第1件建照申請案之補件，被告應
        依第1件建照申請案申請時81年10月28日之法令准許之
        ，免予適用81年內政部令函，禁建興建旅館之限制，故
        被告有怠於核發建照之事實，並請求向內政部、金門縣
        政府函查，確認第2件建照申請案係第1件建照申請案之
        補件，非新申請案，及請求傳訊金門縣政府前縣長陳水
        在、前財糧科助理員陳清福、前建設科人員張忠民、前
        財糧科糧政股長林恭德、前觀光局長楊水森、前「太武
        渡假村」職員王建德、郭俊聲建築師，及向被告調取第
        1 件及第2件申請建照案、履勘「太武渡假村」現場（
        同卷第183至193頁，原告訴狀）。經查：該第1件建照
        申請案，斯時原告或原告所稱借名之人陳國堯尚未承租
        662、336、823地號土地，有前開金門縣政府財糧科簽
        呈載：（土地部分）公開標租等語可證。原告無故強求
        被告在81年10月28日，將662、336、823地號土地出租
        予伊借名之金門縣籍人士陳國堯，並稱此為金門縣前縣
        長陳水在之安排如前，意欲排除其他金門縣縣民公開競
        標承租土地，並以此利用收益，已有可議；嗣在同年12
        月18日，陳國堯與被告間成立第1份租約，惟其間在81
        年11月5日因有內政部81年函，使該3筆土地在禁建旅館
        範圍，對此，而原告主張稱：82年1月19日第2件建照申
        請案，應可視為第1件建照申請案的補件，免受81年內
        政部函之適用、第2件建照申請案是第1件申請案的補件
        ，並非新申請案（同卷第211頁，原告訴狀陳述）。然
        查：第1件建照申請案係原告意欲被告排除其他金門縣
        籍人士公開競標承租土地權利，同時以訴外人安欣育樂
        有限公司之名義，提出所謂建照之申請。其中土地部分
        業經被告財糧科秉公簽辦拒絕，有81年10月28日申請書
        及被告財糧科同年月30日簽呈在卷如前所述（同卷第19
        4、200、201頁）。原告或伊所稱借名之人陳國堯在第1
        份租約後，基於土地有權占有人之地位，提出第2件建
        照申請案，受理機關自應適用提出第2件申請時，有效
        之法令為准駁。依原告提出之被告85年8月7日（85）府
        建字第14905號函，受文者為原告本人，載：依監察院
        移文單、福建省政府函、金門縣議會函、原告陳情書辦
        理、第2件建照申請案依行為時法規即81年內政部函，
        「批駁在案」等語（同卷第196、197頁），足見第2件
        建照申請案，已依法駁回申請，本件被告並無怠於核發
        建照之事實，反而係原告意在強求被告免適用81年內政
        部函，此無異逼迫被告違法核准、圖利特定之原告；又
        該第2件建照申請案業經遭駁回申請，原告前以法令適
        用疑義，向監察院等陳情，有前開被告（85）府建第14
        905號函可證。則該第2件建照申請案，原告若不服駁回
        申請之行政處分，應依當時之行政訴訟法循訴願、再訴
        願、行政訴訟為救濟，原告捨此未為，另採陳情方式處
        理，顯見第2件建照申請案既遭駁回，則本件即無原告
        所稱：怠於核發之事實，此亦可由原告本人起訴時，僅
        主張：被告就第16048號申請書（即第1件建照申請案）
        ，由總收文自行派發於權責單位，並未主張有第2件建
        照申請案，可資佐證。是以，原告所稱：第2件建照申
        請係第1件建照申請之補件、免適用81年內政部函、被
        告怠於核發建照，毫無根據。此故，原告聲請傳訊證人
        、調取案卷、現場履勘等，全無必要。
（二）、被告無國家賠償法第2條第2項前段之賠償責任：
     1、原告主張：被告有公務員執行職務行使公權力時，因故
        意或過失不法侵害人民權利，合於同法同條項前段之規
        定，事實則係被告就823地號土地由他人時效取得所有
        權；被告則以：第3人為時效取得土地所有權，非被告
        行使公權力所致，且亦不妨礙兩造間就土地之租賃關係
        。
     2、按國家賠償法第2條第2項前段規定，公務員於執行執務
        ，行使公權力時，因故意或過失不法侵害人民自由或權
        利者，國家固應負損害賠償責任，所謂行使公權力，係
        指公務員居於國家機關之地位，行使統治權作用之行為
        而言，並包括運用命令及強制等手段干預人民自由及權
        利之行為，以及提供給付、服務、救濟、照顧等方法，
        增進公共及社會成員之利益，以達成國家任務之行為。
        經查：本院依職權向金門縣地政局調取823地號土地分
        割附卷資料，823地號土地確實在88、89年間，經金門
        縣地政局收件有第3人陳淮諒等人之時效取得土地所有
        權申請書，經複丈、分割出823之1等14筆地號，准由陳
        淮諒等人登記所有（本院二卷，時效取得申請案影本14
        件。分割地號、取得所有權人之一覽表，見該卷第4頁
        ）。然該等土地時效取得所有權申請案，係第3人依民
        法第769條規定，檢附土地四鄰證明書等文件，向金門
        縣地政局提出申請，由金門縣地政局為核、駁，自非被
        告對原告行使公權力；又原告指摘稱：被告就該等第3
        人時效取得土地所有權之申請，未提出異議，有故意或
        過失侵害原告權益情形（參本院一卷第230頁原告訴狀
        陳述）。然則，原告未能舉證，第3人為非真正之占有
        人、第3人申請時檢附之土地四鄰證明書內容為虛偽，
        且被告明知虛偽不實而未盡責把關，從而，原告主張被
        告由第3人以時效取得，將823地號範圍內土地所有權移
        轉予第3人，屬公務員於執行職務行使公權力時，故意
        或過失不法侵害人民權利，不足為採。
     3、況前開第1份租約在85年6月22日屆滿後，承租人陳國堯
        並未與被告續約承租，及至90年11月間原告始向被告承
        租336、662、823地號土地，有兩造訂立縣有基地租賃
        契約書（下稱第2份租約）在卷，其中約定：出租基地
        限於開發休閒渡假、租賃期間自90年11月16日起至95年
        6月30日止，原有房屋如屬違章建築，不得因取得土地
        承租權而對抗政府取締等語（本院一卷第98至101頁）
        。兩造已就該3筆土地上之建物，在第2份租約中，約定
        如屬違章建築，不因取得土地承租權而能就地合法化；
        嗣第2份租約租期屆滿後，原告並未繼約，1年後於96年
        7月間，兩造另定縣有地租賃契約書（96）府財租字第
        35號（下稱第3份租約），租賃標的僅有336地號1筆，
        並約定：出租基地限於開發休閒渡假、租賃期間自96年
        7月1日起至98年12月31日止、原有房屋如屬違章建築，
        不得因取得土地對抗政府取締、原有建物者，限於原狀
        使用，不得新建、增建、改建，並於交還租賃物，無條
        件恢復原狀，自行遷離，不得要求任何賠償（同卷第15
        2至155頁）。顯見，第3人等在88、89年間向金門縣地
        政局提出申請，時效取得823地號範圍土地內之所有權
        ，並不影響原告自稱其所興建「太武渡假村」建物，就
        占有基地之土地利用，甚至第3份租約，兩造間已約定
        ：租賃期滿，原告應恢復土地原狀，自行遷離，不得要
        求賠償如上，文義甚明。從而，原告主張被告將823 地
        號土地由第3人時效取得土地所有權，致原告所有之「
        太武渡假村」取得建照無望，因此受有損害，非為真正
        。
     4、探究原告既明知伊與被告訂立第3份租約，約定承租土
        地僅有336地號1筆、期滿應無條件遷移返還土地等語，
        第3人是否時效取得823地號範圍內土地之所有權，與原
        告就「太武渡假村」之利用無關，且「太武渡假村」係
        違章建築，不因承租縣有土地而能就地合法化之事實，
        為何伊在本件訴訟，主張被告有國家賠償法第2條第2項
        前段應負國家損害賠償責任之情事？核其所為，無非在
        於伊稱被告有怠於核發建照情事，向被告提出賠償請求
        ，因被告既已在拒絕賠償理由書，主張國家賠償法第8
        條第1項之時效抗辯，原告於本件訴訟，方編織理由，
        稱：原告係在94年6月17日申請土地登記謄本，才知悉
        823地號土地在91年9月已為第3人登記所有，至此原告
        申請建照無望，故而本件國家賠償請求之時效起算日為
        94年6月17日（見本院一卷第19頁原告民事補充陳述狀
        ，及原告在本院準備期日陳述，同卷第37頁筆錄），此
        由原告起訴前，伊向被告請求賠償時，根本未提及或主
        張前開第3人時效取得土地，並因此受有損害之事實（
        本院一卷第306頁原告陳述），亦可知悉，原告本項主
        張，僅係伊對於被告時效抗辯所為之訴訟策略，不足為
        取。
（三）、本件原告追加依民法第113條，求為賠償，亦無理由：
     1、原告主張伊因「太武渡假村」未能取得建照，因此如資
        產負債表（本院一卷第129頁）總資產73,889,830元，
        化為烏有，成為泡影，受有損害，就該總資產其中33,
        000,000元，求為賠償。然查：本院一卷第129頁為原告
        提出，日期載86年12月31日資產負債表，其中流動資產
        （銀行存款、應收帳款、存貨）、固定資產（房屋及建
        築改良物、機器設備、交通設備、辦公設備、器具設備
        、其他設備、什項設備、其他材料款）、遞延資產（開
        辦費、設計費、裝運費、佣金、補償費、預付租金、存
        出保證金、代收代付款、商標權），以上各項金額合計
        為73,889,830元。姑不論該資產負債表係原告提出而為
        被告否認（本院一卷第299頁言詞辯論筆錄），即令假
        設所載項目及金額實在，則該等項目及金額，受有如何
        損害，又與「太武渡假村」未取得建照有何關連？
     2、就此，原告本人稱：我的固定資產受有折舊損害，沒有
        建照，我沒有辦法營業，沒辦法營業，就沒有人氣，房
        子就會爛掉（同卷第178頁筆錄，原告陳述）。然查：
        「太武渡假村」雖始終未取得建照，惟據原告提出之損
        益表（同卷第128頁），「太武渡假村」於81年12月1日
        起至85年12月31日止，基本上相當於第1份租約期間，
        原告既提出該損益表，無論被告是否同意該損益表所列
        金額，就原告而言，該損益表既登載該期間內「太武渡
        假村」有營業收入：43,985,127元，則原告本人稱：沒
        有建照、無法營業，即與事實不合；又參該原告提出之
        損益表，既登載「太武渡假村」該期間內收入有43,985
        ,127 元，並登載營業成本總額為10,802,294元，及登
        載營業費用總額為28,475,551元，營業損益為4,707,28
        2元，可見原告在第1份租約期間，明知「太武渡假村」
        為未取得建照之違章建物，仍對外營業並有收益，至於
        同表原告又登載：營業外收入利息若干、其他收入若干
        、營業外支出利息：29,586,184元，縱上損益為：（負
        ）24,790,219元，則縱使原告在81年12月1日起至85年
        12月31日經營「太武渡假村」，最後結果為虧損，原因
        亦係出於其營業外之利息支出高達：29,586,184元，與
        原告是否提出建照申請或被告是否核發建照，毫無關係
        。
     3、甚至，若原告主張：被告明知依81年內政部函，336、
        662、823地號3筆，不得興建旅館，竟與原告借用名義
        之人陳國堯，訂立第1份租約，租賃契約因此無效，依
        民法第113條規定，原告信賴而投注資金興建「太武渡
        假村」，被告應賠償原告興建「太武渡假村」之損害，
        其中所稱之「損害」若有發生，則為何在第1份租約85
        年間期滿後，原告還要以自己本人之名義，分別在90年
        、96年間，與被告成立第2份、第3份租約，欲繼續以該
        違章建築對外營業，顯然原告仍以該違章建築對外營業
        ，並不受未取得建照所影響；雖本院不認為第1份租約
        有原告所稱「無效」情事，惟原告既然又與被告訂立第
        2份、第3份租約，則兩造間之租賃關係，悉以第3份租
        約為據。查該第3份租約，目前仍為有效，且336、662
        、823地號土地上，迄至96年10月16日止，並無任何建
        物遭執行拆除之紀錄，有被告（副本：金門縣政府建設
        局建築管理課）96年10月16日府建管字第0960039591號
        函在卷（同卷第182頁），至於第3份租約屆滿日即98年
        12月31日之翌日起，若原告未能與被告另有合意，使原
        告有權占有336地號土地，則土地上之休閒渡假村建物
        ，無論是否取得建照，原告均應依第3份租約：無條件
        交還租賃物，恢復原狀，自行遷離，不得要求任何賠償
        之約定（見第3份租約第六之（二）條，本院一卷第153
        頁）為之。從而，原告稱第1份租約無效，據此依民法
        第113條規定，求為賠償，即無所據。又原告本件請求
        既無理由，則伊聲請傳訊證人王秋人，以證明伊提出之
        關於「太武渡假村」財務報表為實在，即無必要。
四、綜上，原告依國家賠償法第2條第2項後段、前段，民法第11
    3條，請求被告賠償，均無理由，原告求為被告應給付33,00
    0,000元及法定遲延利息，不應准許，均予駁回。
五、本件事證已臻明確，兩造其餘主張及舉證，與本件判決結果
    均無影響，爰不逐一論述。
六、訴訟費用之負擔：本件訴訟費用302,400元，依民事訴訟法
    第78條，由敗訴之一方即原告負擔。
中    華    民    國    97    年    2     月    19    日
                  民事庭        法  官  周美玲
上列正本證明與原本無異。
如對本判決不服，應於本判決送達後20日向本院提出上訴狀（並
應按對造人數提出繕本以及繳納第2審裁判費），上訴於福建高
等法院金門分院。
中    華    民    國    97    年    2     月    19    日
                                書記官  陳鴻璋


司法院資訊處製作；財團法人民間司法改革基金會備份。
